【裁判字號】    88,上訴,4626
【裁判日期】    890309
【裁判案由】    毒品危害防制條例
【裁判全文】
臺灣高等法院刑事判決                          八十八年度上訴字第四六二六號
    上  訴  人  臺灣板橋地方法院檢察署檢察官
    被      告  乙○○
    指定辯護人  本院甲○
右上訴人因被告毒品危害防制條例案件，不服臺灣板橋地方法院八十八年度訴字第二
九七號，中華民國八十八年九月二十二日第一審判決（起訴案號：臺灣板橋地方法院
檢察署八十七年度偵字第一一四三七號）提起上訴，本院判決如左：
    主  文
上訴駁回。
    理  由
一、公訴意旨略以：被告乙○○明知安非他命係衛生主管機關公告查禁之禁藥，竟仍
    基於概括犯意，於八十七年三月上旬，透過0000000號電話聯絡之方式，
    在臺北縣三重市○○路○段二十一巷十八弄六號二樓住處，以每包（毛重二公克
    ）新台幣（下同）一萬元之代價，連續三次原價轉讓禁藥安非他命予丙○○。嗣
於八十七年三月二十四日十四時二一十分許，經警在台北縣三重市○○路○段二
    十一巷十八弄六號二樓乙○○住處查獲，並扣得乙○○所有之天秤一座，因認乙
    ○○涉有藥事法第八十三條第一項之轉讓禁藥罪嫌云云。
二、訊據被告乙○○堅決否認右揭犯行，辯稱：伊並不認誠丙○○，亦未販賣或轉讓
    安非他命予丙○○等語。於本院審理時另辯稱：伊不認識丙○○，沒有販賣或轉
    讓安非他命予丙○○。被查獲之天秤係伊太太的，伊太太在做飾品加工必須用到
    ，伊在警局外有碰到丙○○，曾質問渠與伊不認識為何要誣陷伊，丙○○稱沒有
    如此說，筆錄是警方寫叫渠簽。伊不知道丙○○為何知道伊的住處及電話號碼，
    但丙○○也無法說清伊家擺設之情形等語。
三、按犯罪事宜應依證據認定之，無證據不得推定其犯罪事實。又不能證明被告犯罪
    者，應諭知無罪之判決，刑事訴訟法第一百五十四條、第三百零一條第一項分別
    定有明文。又共同被告所為不利於己之供述，固得採為其他共同被告犯罪之證據
    ，惟此項不利之供述，依刑事訴訟法第二百七十條第二項之規定，仍應調查其他
    必要之證據，以察其是否與事實相符，自難專憑此項供述，為其他共同被告犯罪
    事實之認定（最高法院三十一年度上字第二四二三號判例參照）。
四、本件公訴意旨認被告乙○○涉有轉讓安非他命犯行，無非認右揭犯罪事實，業據
    證人丙○○於警訊及偵查中均指證歷歷，觀諸被告自承並不認識丙○○云云，被
    告自無與丙○○間有何宿怨仇隙可言，而丙○○與被告確無恩怨過節乙節，亦據
    證人丙○○到庭結證明確，是證人丙○○應無屢屢設詞誣攀被告之理。且被告與
    證人丙○○間並非相當熟稔，業據證人丙○○陳明在卷，則倘證人丙○○未曾向
    被告拿取禁藥安非他命，何以知悉被告住處及所使用之電話號碼？本案復有於被
    告住處查獲之天秤一座扣案足資佐證。被告前揭所辯顯係卸責之詞，不足採信。
    事證明確，被告犯嫌洵堪認定等語為論據。
五、惟查證人丙○○於警訊及偵查時雖證稱係向被告乙○○購買安非他命云云。為其
    於警訊時指稱：「我之前有吸食安毒的習慣，因常被警察逮捕多次，想痛改吸毒
    的不良惡習。綽號【阿文】男子是在三重一帶的毒盤，供應販賣毒品給不特定人
    士，我之前也跟【阿文】購買好幾次毒品，每次一萬元不等」「【阿文】真實姓
    名我不清楚，因為我們是綽號稱呼」等語（台灣台北地方法院檢察署八十七年度
    第九○五七號偵查卷第九頁）。其並未明確指出販賣安非他命給伊者之真實姓名
    ，又證人丙○○於警訊、偵查時均未當庭指認轉讓安非他命之人係乙○○，於偵
    查時在被告到庭之情形之下，亦僅指認被告之彩色照片，檢察官並未命證人當面
    指認被告，自無從當面對質（見台灣板橋地方法院檢察署八十七年度偵字第一一
    四三七號偵查卷第十三頁、第十四頁）。迄於原審及本院審理時雖經多次傳喚、
    拘提證人丙○○均未到庭，無從命其指認。自難專憑此項供述，為被告犯罪事實
    之認定。
六、次查警方從未當場查獲被告乙○○販賈安非他命予何人，亦未在乙○○住所查獲
    任何安非他命或分裝袋等分裝工具，其雖查獲天秤一座，但依被告所辯該天秤係
    伊太太所有、平日做飾品加工所用。按人們持有天秤之目的不一，若無安非他命
    、分裝袋等一併被查獲，尚不能僅憑天秤及証人之單一指述，即認被告有販賣安
    非他命之行為。如若不然，則丙○○所指述之任何人，只要丙○○知悉該人之電
    話號碼或住所，是否均可認定該人有販賣安非他命之事實？且丙○○係主動至警
    局檢舉，並非遭警查獲，警方並無任何在丙○○身上或住處查獲安非他命，丙○
    ○亦未驗尿証明當時有安非他命之陽性反應，縱可認被告乙○○曾販賣某晶體給
    丙○○，又如何証明被告所販賣之物品是安非他命？何況按人証常有「偏頗、不
    誠實，觀察錯誤、記億不正確」之缺點，加以其與被告到底有無仇隙？是否受有
    心人唆使故意出面誣指？有無潛在之人格、精神上原因致未為正確之陳述？依目
    前之偵查方法，實不易得知，是証人指述只能做為偵查之索引，以為查獲物証或
    其他人証之依據，不宜做為犯罪之全部証據。本件除丙○○之証詞外，僅查獲天
    秤一座，尚未能當成被告販賈安非他命之強力輔証，實不宜僅依証人單一指述，
    即認被告乙○○有販賣安非他命之行為。
七、又查被告雖經原審送請法務部調查局實施測謊鑑定結果，其中被告乙○○稱：（
    一）其未曾於三重地區販賣安非他命；（二）其未曾販賣安非他命予丙○○。經
    測試呈情緒波動之反應，應係說謊」。有法務部調查局鑑定通知書附卷可按（原
    審第三十八頁）。然查測謊係指檢測者對受測人以測謊儀器實施檢測，檢測中由
    檢測人向受測人就預定問題發問，受測人回答問題時經由儀器紀錄受測人之心理
    及生理反應，再由檢測人就紀錄判別解讀，制作報告載明受測人種種反應是否呈
    現說謊，是知測謊並非針對謊言本身加以偵測，而係針對受測人於檢測過程中，
    回答預定問題時，經測謊儀器紀錄其循環系統、呼吸系統及膚電反應等各項資料
    ，再就該資料予以研判，故受測人有無說謊，係以其答話時之生理及心理紀錄圖
    為主要判讀對象，並非就其回答與其他事證另行綜合調查研判之結果，本件被告
    於實施測謊時之回答呈情緒波動反應，僅足以證明依受測紀錄所示，其於該次受
    測時就「其未曾於三重地區販賣安非他命」、「其未曾販賣安非他命予丙○○」
    問題所為回答呈情緒波動，然該部分否認犯罪之回答與事實是否相符，自應就其
    他卷證，依經驗法則與論理法則為判斷，並不得援引該鑑定資料為對被告有利認
    定之唯一依據。經查，依右揭事證，僅憑證人丙○○一人片面之指訴，且未曾與
    被告當面對質，從而上開測謊鑑定報告，並不足援為不利於被告認定之依據。再
    參以依美國學者ａｂｒａｍｓ對側謊相關研究之統計指出，其正確百分比範圍自
    百分之四十八至百分之九十，平均百分之七十一，錯誤百分比範圍自百分之四至
    百分之二十，平均百分之九點五，其中偽陽性結果（即沒有說謊者經圖譜判讀成
    說謊者）百分比範圍自０至百分之二十四，平均百分之十，偽陰性反應結果（即
    說謊者經圖譜判讀成沒有說謊者）百分比範圍自０至百分之三十二，平均百分之
    八，無法確定者範圍自０至百分之三十四，平均百分之十九點七，而其信度範圍
    自百分之七十九至百分之百，平均百分之九十。此有內政部警政署刑事警察局八
    十八年十月六日（八八）刑鑑字第一００九二四號所附側謊鑑驗準確度相關研究
    參考資料一份在卷可稽。可知對側謊證據仍無法如同血跡 DNA比對或印鑑鑑定等
    ，其正確性幾達絕對客觀而得採為主要證據，自不能以之為認定事實之唯一證據
    。
八、此外復查無其他積極証據可証明被告犯罪，自應諭知被告無罪之判決。原審因而
    認不能證明被告犯罪，諭知無罪之判決，並無不當。檢察官上訴意旨仍執前詞指
    稱證人丙○○自警訊至偵查中均明確指證被告乙○○確有轉讓禁藥安非他命之犯
    行，於偵查中甚曾指認被告之彩色照片無訛，益徵證人丙○○應無誤認之虞，且
    證人丙○○與被告乙○○二人間並無宿怨，亦無仇隙，焉可能甘冒自己觸犯偽證
    罪責之風險，於偵查中對被告乙○○作不實之指證？本見證人丙○○係主動至警
    局檢舉，並非遭警查獲，是證人自無為邀供述毒品來源期能獲得減刑之寬典而誣
    攀之理。本案證人之證詞並無矛盾不實之處，原審亦未拘提證人到庭說明，遽認
    證人之證詞不足採信，而為被告無罪之判決，似非妥適云云。指摘原判決不當，
    為無理由，應予駁回。
據上論斷，應依刑事訴訟法第三百六十八條，判決如主文。
本案經檢察官吳慎志到庭執行職務。
中      華      民      國    八十九    年      三      月      九      日
                                臺灣高等法院刑事第十七庭
                                    審判長法  官  陳  正  雄
                                          法  官  林  勤  純
                                          法  官  許  錦  印
右正本證明與原本無異。
檢察官如不服本判決應於收受送達後十日內向本院提出上訴書狀，其未敘述上訴之理
由者並得於提起上訴後十日內向本院補提理由書（均須按他造當事人之人數附繕本）
。
                                          書記官  黃  德  煌
中      華      民      國    八十九    年      三      月    十六      日


司法院資訊處製作；財團法人民間司法改革基金會備份。
